【裁判字號】    99,訴,3473
【裁判日期】    991231
【裁判案由】    妨害自由
【裁判全文】
臺灣板橋地方法院刑事判決              99年度訴字第3252號
公  訴  人  臺灣板橋地方法院檢察署檢察官
被      告  黃彥智
            王純吟
上  一  人
選任辯護人  林福地律師
上列被告等因妨害自由案件，經檢察官提起公訴（九十九年度偵
字第七八三二號），暨追加起訴（九十九年度偵字第二八二０八
號），於本院準備程序進行中，被告等就被訴之事實為有罪陳述
，經告知被告簡式審判程序之旨，並聽取當事人之意見後，裁定
進行簡式審判程序判決如下：
    主  文
黃彥智共同以強暴、脅迫方法，剝奪人之行動自由，累犯，處有
期徒刑參月，如易科罰金，以新臺幣壹仟元折算壹日。
王純吟共同以強暴、脅迫方法，剝奪人之行動自由，處有期徒刑
貳月，如易科罰金，以新臺幣壹仟元折算壹日。緩刑貳年。
    事  實
一、黃彥智於民國九十五年間因毒品案件，經臺灣臺北地方法院
    以九十五年度簡字第三四六五號判處有期徒刑四月，並以九
    十七年度聲減字第七八號減為有期徒刑二月（第一案）；又
    於九十六年間因毒品案件，經臺灣臺北地方法院以九十六年
    度簡字第三五四六號判處有期徒刑五月（第二案），嗣以九
    十七年度聲字第二六七號減為有期徒刑二月又十五日，並與
    第一案合併定應執行刑為有期徒刑四月，因第一案於九十六
    五月二十九日先行繳納四個月罰金，於減刑時折抵執行完畢
    （於本案構成累犯）。而王純吟係有配偶之人，仍與同事柯
    儒軒交往並生感情糾紛，於九十八年十一月間王純吟提議分
    手後，柯儒軒心有不甘，竟囑友人書寫內容不堪之信函投遞
    至王純吟住處，使王純吟飽受配偶之責難。王純吟為避免柯
    儒軒繼續騷擾，於九十八年十一月二十五日經友人魏淑芳（
    業經檢察官為不起訴處分）介紹認識黃彥智、劉亞憲（另由
    檢察官通緝中），遂以新臺幣（下同）一萬元之代價委請渠
    二人代為處理感情糾紛，並先行支付五千元。黃彥智、劉亞
    憲與王純吟三人乃共同基於妨害自由之犯意聯絡，於九十八
    年十一月二十五日下午八時許，先由王純吟電聯柯儒軒前往
    臺北縣中和市（現改制為新北市中和區○○○路七十七號「
    皇城汽車旅館」見面。柯儒軒依約到場後，王純吟將其帶領
    至事先預訂之７０４號房間，黃彥智、劉亞憲旋出面限制柯
    儒軒之行動，三人在房內質問柯儒軒寄發信件騷擾王純吟情
    事，並促其保證不再騷擾王純吟，期間柯儒軒不從，黃彥智
    、劉亞憲即徒手毆打柯儒軒，致其受有左顎部挫傷之傷害（
    傷害部分，未據告訴），黃彥智、劉亞憲並以言語脅迫恫嚇
    稱：如不交代騷擾信件來源，並簽署切結書表意保證不再騷
    擾王純吟，如有違反情事則願賠償五萬元，將繼續毆打，不
    得離去等語（涉嫌恐嚇取財部分業經檢察官為不起訴處分）
    ，以此強暴、脅迫之手段，限制柯儒軒之行動自由，阻止柯
    儒軒自由離去７０４號房。迨同日晚上十一時，柯儒軒簽署
    切結書一張交由王純吟收執，復簽署本票五張（票面金額各
    一萬元），交由黃彥智、劉亞憲等人收受，黃彥智等人始同
    意柯儒軒離開。而王純吟在取得切結書後先行離去，柯儒軒
    心有不甘，乃主動另行支付七千元予黃彥智，要求渠等著手
    報復王純吟之事宜，始離開皇城汽車旅館。嗣柯儒軒因持續
    接獲劉亞憲等人催討付款，於九十八年十二月八日報警處理
    ，經警於九十九年一月二十日十五時五分許，持臺灣臺北地
    方法院核發之搜索票，前往劉亞憲位於臺北市○○區○○街
    一三七巷九號三樓搜索，當場扣得改造具殺傷力改造手槍一
    支（槍支管制編號00000000000號）、子彈二顆
    、借據一張及本票三張（票面金額各一萬元、票號為ＴＨ0
    000000號、ＴＨ0000000號、ＴＨ00000
    00號）等物，而知悉上情。
二、案經柯儒軒訴請臺灣板橋地方法院檢察署檢察官偵辦起訴（
    黃彥智部分），暨同署檢察官追加起訴（王純吟部分），黃
    彥智、王純吟二人於本院準備期日中就被訴事實為有罪陳述
    ，經合議庭裁定由受命法官獨任行簡式審判程序。
    理  由
壹、程序方面：
一、按除被告所犯為死刑、無期徒刑、最輕本刑為三年以上有期
    徒刑之罪或高等法院管轄第一審案件者外，於第一次審判期
    日前之準備程序進行中，被告先就被訴事實為有罪之陳述時
    ，審判長得告知被告簡式審判程序之旨，並聽取當事人、代
    理人、辯護人及輔佐人之意見後，裁定進行簡式審判程序，
    刑事訴訟法第二百七十三條之一第一項定有明文。經核本件
    被告黃彥智、王純吟所犯係死刑、無期徒刑、最輕本刑為三
    年以上有期徒刑以外之罪，其二人均於準備程序中就被訴事
    實為有罪之陳述，經法官告知簡式審判程序之旨，並聽取公
    訴人及被告之意見後，本院合議庭認宜進行簡式審判程序，
    爰依上揭規定合議裁定由受命法官獨任進行簡式審判程序。
二、次按數人共犯一罪者，為相牽連之案件；於第一審言詞辯論
    終結前，得就與本案相牽連之犯罪，追加起訴，刑事訴訟法
    第七條第二款、第二百六十五條第一項定有明文。被告黃彥
    智因犯妨害自由罪，經臺灣板橋地方法院檢察署檢察官以九
    十九年度偵字第七八三二號提起公訴，繫屬本院九十九年度
    訴字第三二五二號審理中，嗣就共同正犯即被告王純吟部分
    以九十九年度偵字第二八二０八號案追加起訴，依前揭說明
    ，其追加起訴符合規定，本院應併予審理，附此敘明。
貳、實體方面：
一、訊據被告黃彥智、王純吟二人對於上揭時地，以強暴、脅迫
    之方法非法剝奪柯儒軒行動自由之犯罪事實，於本院審理中
    均坦承不諱，互核一致，並與證人柯儒軒、魏淑芳證述之情
    節，及同案被告劉亞憲在警詢中供述之情節大致相符，且有
    柯儒軒簽立之切結書在卷可稽，本票三紙扣案可供佐證，本
    案事證明確，被告黃彥智、王純吟二人之犯行，均堪認定。
二、按刑法第三百零二條之妨害自由罪，係妨害他人自由之概括
    括規定，故行為人具有一定之目的，以非法方法剝奪人之行
    動自由者，除法律別有處罰較重之規定（例如略誘及擄人勒
    贖等罪），應適用各該規定處斷外，如以使人行無義務之事
    ，或妨害人行使權利為目的，而其強暴脅迫已達於剝奪人行
    動自由之程度，即祇成立本罪，不再依同法第三百零四條論
    處。誠以此項使人行無義務之事，或妨害人行使權利之低度
    行為，應為剝奪人之行動自由高度行為吸收，不能以其目的
    在使人行無義務之事，或妨害人行使權利，認係觸犯刑法第
    三百零二條第一項及第三百零四條第一項之兩罪名（最高法
    院二十九年上字第二三五九號判例意旨參照）。又刑法第三
    百零條第一項之剝奪他人行動自由罪，以私行拘禁或以其他
    非法方法，剝奪人之行動自由為要件，所謂非法方法，當包
    括強暴、脅迫、恐嚇等足以剝奪他人行動自由之情事在內，
    故剝奪他人行動自由所實施之非法方法，其低度之普通傷害
    、恐嚇、強制行為，均應為妨害自由之高度行為所吸收，僅
    應論以刑法三百零二條第一項之妨害自由罪；縱合於刑法第
    三百零五條恐嚇危害安全之情形，仍應視為剝奪他人行動自
    由之部分行為，而不再論以恐嚇危害安全罪（最高法院八十
    三年度台上字第三五九二號判決意旨參照）。故核被告黃彥
    智、王純吟二人所為，均係犯刑法第三百零二條之以非法方
    法剝奪他人行動自由罪。又其二人在妨害自由期間所為之傷
    害、恐嚇手段，或使柯儒軒行無義務之事，均吸收於非法剝
    奪他人行動自由罪中，不另論罪。又被告黃彥智有事實欄所
    載之前科，於減刑時折抵刑期執行完畢，此有臺灣高等法院
    被告全國刑案紀錄表可憑，其於刑之執行完畢後五年內，再
    犯本件有期徒刑以上之刑之案件，為累犯，應依刑法第四十
    七條第一項之規定加重其刑。又被告王純吟、黃彥智與未到
    案之劉亞憲三人間，就上開妨害自由之犯行有犯意聯及行為
    分擔，為共同正犯。爰分別審酌被告黃彥智、王純吟二人犯
    罪之動機、目的、手段，被告王純吟因受黑函之攻擊，婚姻
    生變，始為此項不當行為，犯罪所生之危害，及犯罪後均坦
    承犯行之態度等一切情狀，分別處如主文所示之刑，並均諭
    知易科罰金之折算標準，以資懲儆。未查，被告王純吟前未
    曾因故意犯罪受有期徒刑以上之宣告，此有被告全國前案紀
    錄表在卷可憑，其因受黑函攻擊致夫妻失和，更因此而離婚
    ，一時失慮致有上開犯行，信其經此刑之宣告後當知所警惕
    ，應無再犯之虞，本院認對其所宣告刑以暫不執行為適當，
    爰併予宣告緩刑二年，並期自新。
據上論斷，應依刑事訴訟法第二百七十三條之一第一項前段、第
二百九十九條第一項前段，刑法第二十八條、第三百零二條第一
項、第四十七條第一項、第四十一條第一項前段、第七十四條第
一項第一款，刑法施行法第一條之一，判決如主文。
本案經檢察官李超偉到庭執行職務。
中    華    民    國    99    年    12    月    31    日
                        刑事第一庭  法  官  鄭水銓
以上正本證明與原本無異。
如不服本判決應於收受判決後十日內向本院提出上訴書狀，並應
敘述具體理由。其未敘述上訴理由者，應於上訴期間屆滿後二十
日內向本院補提理由書（均須按他造當事人之人數附繕本）「切
勿逕送上級法院」。
                                    書記官  洪紹甄
中    華    民    國   100    年    1     月    5     日
附錄本案論罪科刑法條全文：
刑法第三百零二條
私行拘禁或以其他非法方法，剝奪人之行動自由者，處五年以下
有期徒刑、拘役或三百元以下罰金。
因而致人於死者，處無期徒刑或七年以上有期徒刑，致重傷者，
處三年以上十年以下有期徒刑。
第一項之未遂犯罰之。

司法院資訊處製作；財團法人民間司法改革基金會備份。
